臺灣高雄地方法院刑事判決　　　　　　　　　　　　　　九十年度訴字第八一二號
　　公　訴　人　臺灣高雄地方法院檢察署檢察官
　　被　　　告　乙○○
右列被告因偽造文書等案件，經檢察官提起公訴（八十九年度偵字第二七二八四號）
，本院判決如左：
    主  文
乙○○連續行使偽造私文書，足以生損害於公眾及他人，處有期徒刑壹年拾月，緩刑
伍年。交通部公路局高雄區監理所八十九年五月十五日牌照號碼ＷＤＷ—一二七號輕
型機車車輛過戶登記書上「甲○○」印文壹枚、高雄市監理處南區分處八十九年十一
月十七日牌照號碼ＷＤＷ—一二七號輕型機車車輛過戶登記書上「甲○○」印文壹枚
、遠傳電信股份有限公司八十九年十月十五日門號0000000000號行動電話
服務申請書上「甲○○」署名、指印各壹枚、泛亞電信股份有限公司八十九年十一月
十七日門號0000000000號行動電話專案申請書上「甲○○」署名、印文各
壹枚、同日同門號優惠價格專案同意書上「甲○○」印文貳枚、八十九年十一月十七
日門號0000000000號行動電話專案申請書上「甲○○」署名壹枚、印文貳
枚、同日同門號優惠價格專案同意書上「甲○○」署名壹枚、八十九年十一月十七日
門號0000000000號行動電話專案申請書上「甲○○」署名、印文各壹枚、
同日同門號優惠價格專案同意書上「甲○○」印文貳枚及扣案偽造「甲○○」名義印
章壹枚均沒收。
    事  實
一、乙○○意圖為自己不法之所有，於民國八十九年一月間某日，在高雄縣鳳山市大
    統百貨公司附近，拾得甲○○所遺失之身分證一張及由不詳姓名之人偽造之甲○
    ○名義印章一枚，並將之侵占入己，復基於概括之犯意，於八十九年五月十五日
    ，持上開甲○○所遺失之身分證及由不詳姓名之人偽造甲○○名義之印章，冒用
    甲○○名義，向簡俊發（起訴書誤繕為陳雅吟）購買牌照號碼ＷＤＷ─一二七號
    （起訴書誤繕為ＷＤＷ─一七二號）輕型機車後，委由不知情之不詳姓名、年籍
    男子偽填以甲○○為買受人名義之車輛過戶登記書，持之向交通部公路局高雄區
    監理所辦理該部輕型機車之過戶手續，使交通部公路局高雄區監理所承辦之公務
    員登載於職務上所掌公路監理登記之公文書，足以生損害於甲○○及交通部公路
    局高雄區○○○○路監理之正確性；嗣於八十九年十一月十七日，承前揭概括之
    犯意，以同一方法，將該部輕型機車轉賣予陳鄭美娘，並委由另一不知情之不詳
    姓名、年籍男子偽填以甲○○為出賣人名義之車輛過戶登記書，持之向高雄市監
    理處南區分處辦理該部輕型機車之過戶手續，使高雄市監理處南區分處承辦之公
    務員登載於職務上所掌公路監理登記之公文書，足以生損害於甲○○及高雄市監
    理處南區○○○路監理之正確性。乙○○又於八十九年十月十五日，意圖為自己
    不法之所有，並承前揭概括之犯意，持上開甲○○所遺失之身分證乙張及由不詳
    姓名之人偽造甲○○名義之印章乙枚，偽填行動電話服務申請書乙紙，並偽造甲
    ○○簽名及按捺指印，持以向遠傳電信股份有限公司申辦行動電話門號0000
    000000號，遠傳電信股份有限公司陷於錯誤而依渠所請，交付該門號ＳＩ
    Ｍ卡乙張予乙○○，乙○○自翌日前開行動電話開通啟用起至八十八年十一月二
    十一日停機止，共計詐用前開行動電話電話費新臺幣（下同）七百四十四元之不
    法利益，足生損害於甲○○及遠傳電信股份有限公司資料管理之正確性；再於八
    十九年十一月十七日，向泛亞電信股份有限公司接續申辦行動電話門號0000
    000000號、0000000000號、0000000000號，並親自
    偽填行動電話專用申請書及優惠價格專案同意書各三份，並於三份行動電話專用
    申請書上偽造甲○○簽名三枚、印文四枚，優惠專案同意書上偽造甲○○簽名一
    枚、印文四枚，泛亞電信股份有限公司遂因此陷於錯誤，將上開三門號ＳＩＭ卡
    、ＭＯＴＯＲＯＬＡ廠牌（Ｖ三六八八Ｘ型號）行動電話一支及ＰＡＮＡＳＯＮ
    ＩＣ廠牌（ＧＤ九○型號）行動電話二支悉數交付予乙○○，乙○○因而使用此
    三門號行動電話電話費分別為二百零七元、五十六元及九十八元，共計詐用電話
    費三百六十一元之不法利益，足生損害於甲○○及泛亞電信股份有限公司資料管
    理之正確性。嗣於八十九年十二月二日下午三時十五分許，在高雄市○○路、中
    華路口附近為警查獲，並扣得甲○○所遺失之身分證一張、由不詳姓名之人偽造
    甲○○名義之印章一枚、泛亞電信股份有限公司行動電話門號00000000
    00號、0000000000號、0000000000號及遠傳電信股份有
    限公司行動電話門號0000000000號之ＳＩＭ卡共四張。
二、案經甲○○訴由高雄市政府警察局新興分局報請臺灣高雄地方法院檢察署檢察官
    偵查起訴。
    理  由
一、訊據被告乙○○對於右揭事實均坦承不諱，核與告訴人甲○○於警偵訊及本院審
    理中指訴情節相符，並有高雄市政府警察局逕行搜索結果報告書、扣押證明筆錄
    、牌照號碼ＷＤＷ—一二七號輕型機車車籍作業系統—查詢認可資料、車籍資料
    作業—車主變更資料、扣押物品清單、遠傳電信股份有限公司行動電話基本資料
    、行動電話服務申請書、高雄縣警察局仁武分局大樹分駐所告訴人身分證遺失辦
    案證明、交通部公路局高雄區監理所八十九年十二月二十八日八九高監一字第八
    九六六九七四號函、泛亞電信股份有限公司九十年一月十六日（九○）泛亞ＥＯ
    字第○○四五號函、交通部公路局高雄區監理所九十年四月二十日九○高監一字
    第九○一八○三九號函、高雄市監理處南區分處九十年四月二十六日高市監南二
    字第二九六號函、泛亞電信股份有限公司行動電話專案申請書、優惠價格專用同
    意書、交通部公路局高雄區監理所九十年十一月二十二日（九○）高監一字第九
    ○六七○七六號函、高雄市監理處南區分處九十年十一月二十七日高市監南二字
    第八四二號函、遠傳電信股份有限公司九十年十一月二十八日遠傳九十（客發）
    字第五一五六○號、泛亞電信股份有限公司行動電話門號0000000000
    號、0000000000號、0000000000號電話費查詢報表等物在
    卷可稽，足認被告之自白與事實相符。是本案事證已臻明確，被告犯行洵堪認定
    ，應予依法論科。
二、被告乙○○意圖為自己不法之所有，將拾得告訴人甲○○所有之身分證乙張及由
    不詳姓名之人偽造甲○○名義之印章易持有為所有，侵占入己，核渠所為，係犯
    刑法第三百三十七條侵占遺失物罪；被告二度偽以告訴人名義委由不知情之第三
    人偽造牌照號碼ＷＤＷ—一二七號輕型機車之車輛過戶登記書，並分別持以向交
    通部公路局高雄區監理所及高雄市監理處南區分處辦理該部輕型機車過戶手續，
    分別使交通部公路局高雄區監理所及高雄市監理處南區分處承辦之公務員登載於
    職務上所掌公路監理登記之公文書，足以生損害於甲○○、交通部公路局高雄區
    監理所及高雄市監理處南區○○○路監理之正確性，核渠此部分所為，係犯刑法
    第二百十六條、第二百十條之行使偽造私文書罪及同法二百十四條明知為不實之
    事項，而使公務員登載於職務上所掌之公文書罪；又按行動電話ＳＩＭ卡，具有
    通訊使用之價值，電信公司亦常舉行特殊門號之公開標售，且在一定條件下具有
    可轉讓性，具有一定之財產價值，依電信公司一般定型化契約之約定，雖行動電
    話門號ＳＩＭ卡之所有權屬於公司本身，然仍得因私下之出售、轉讓行為而造成
    事實上所有權之移轉，得以刑法中詐欺取財罪之「物」論之，應無疑問，故被告
    偽以告訴人名義，先後向遠傳電信股份有限公司及泛亞電信股份有限公司申辦行
    動電話，偽填行動電話服務申請書、行動電話專案申請書及優惠價格專用同意書
    ，並因而詐得前揭四門號ＳＩＭ卡、ＭＯＴＯＲＯＬＡ廠牌（Ｖ三六八八Ｘ型號
    ）行動電話一支及ＰＡＮＡＳＯＮＩＣ廠牌（ＧＤ九○型號）行動電話二支，復
    因此詐用前揭行動電話四門號電話費七百四十四元、二百零七元、五十六元及九
    十八元，共計詐用電話費一千一百零五元之不法利益，足生損害於甲○○、遠傳
    電信股份有限公司及泛亞電信股份有限公司資料管理之正確性，核渠此部分所為
    ，係犯刑法第二百十六條、第二百十條之行使偽造私文書罪、同法第三百三十九
    條第一項之詐欺取財罪及同法第三百三十九條第二項詐欺得利罪。
三、被告偽造告訴人署名、印文及指印後，用以偽造私文書，渠偽造署名、印文及指
    印之行為係偽造私文書之階段行為，不另論罪；被告偽造文書後進而行使，偽造
    之低度行為，應為行使之高度行為所吸收，不另論罪，是公訴人認被告尚應論以
    刑法第二百十七條之偽造及盜用印章、印文或署押罪及同法第二百十條之偽造私
    文書罪，容有誤會，附此敘明。被告先後多次行使偽造私文書、明知為不實之事
    項，使公務員登載於職務上所掌之公文書、詐欺取財及詐欺得利等犯行，均分屬
    時間緊接，方法相同，所犯係犯罪構成要件相同之罪，顯係分別基於概括犯意為
    之，為連續犯，爰依刑法第五十六條之規定，以一罪論，並加重其刑。復以，被
    告所犯前揭數罪之間，有方法、結果之牽連關係，依刑法第五十五條之規定，應
    從較重之行使偽造私文書罪處斷。被告委由不知情之第三人偽造車輛過戶登記書
    之私文書後，先後持以向交通部公路局高雄區監理所及高雄市監理處南區分處申
    辦過戶手續，致使承辦之公務員登載於職務上所掌公路監理登記之公文書，以及
    詐得前揭四門號ＳＩＭ卡及三支行動電話等部分，雖未據公訴人起訴，然本院認
    該等部分有牽連之裁判上一罪關係，為起訴效力所及，基於審判不可分之原則，
    應併予審理。爰審酌被告犯罪後坦承犯行，態度良好，應有悔悟之意，又斟酌渠
    犯罪之手段、所生危害及告訴人之損害等一切情狀，量處如主文所示之刑。末查
    被告前未曾受有期徒刑以上刑之宣告，有臺灣高雄地方法院檢察署刑案資料查註
    紀錄表及臺灣高等法院被告全國前案紀錄表各乙份在卷可按，被告事後已坦承犯
    行，頗具悔意，經此刑之宣告後，當應知所警惕，而信無再犯之虞，本院因認暫
    不執行其刑為適當，併予宣告緩刑五年，用啟自新。
四、至被告偽以告訴人名義，委由不知情第三人分別向案外人簡俊發及陳鄭美娘買受
    及出賣所製作之車輛過戶登記書二紙，而各該車輛過戶登記書上各有一枚被告偽
    造告訴人名義之印文，爰依刑法第二百十九條之規定，併予宣告沒收。又被告偽
    以告訴人名義，分別向遠傳電信股份有限公司及泛亞電信股份有限公司申辦行動
    電話門號，並偽造遠傳電信股份有限公司行動電話服務申請書、泛亞電信股份有
    限公司行動電話專案申請及優惠價格專案同意書共四紙，其中門號為00000
    00000號之行動電話服務申請書上，有被告偽造告訴人名義署名及指印各乙
    枚；0000000000號之行動電話專案申請書上，有被告偽造告訴人名義
    署名及印文各乙枚，優惠價格專案同意書上，有被告偽造告訴人名義印文二枚；
    0000000000號行動電話專案申請書上，有被告偽造告訴人名義署名一
    枚、印文二枚，優惠價格專案同意書上，有被告偽造告訴人名義署名一枚；00
    00000000號行動電話專案申請書上，有被告偽造告訴人名義署名及印文
    各乙枚，優惠價格專案同意書上，有被告偽造告訴人名義印文二枚，咸依刑法第
    二百十九條之規定，併予宣告沒收。末就扣案告訴人名義之印章乙枚非屬告訴人
    所有，業據告訴人陳明在卷，乃不詳姓名之人所偽造，亦應依刑法第二百十九條
    之規定，併予宣告沒收之。
據上論斷，應依刑事訴訟法第二百九十九條第一項前段，刑法第五十六條、第三百三
十七條、第二百十六條、第二百十條、第二百十四條、第三百三十九條第一項、第二
項、第五十五條、第二百十九條，罰金罰鍰提高標準條例第一條前段，判決如主文。
中      華      民      國    九十一    年      一      月    三      日
                                  臺灣高雄地方法院刑事第二庭
                                      法  官  劉  定  安
右正本證明與原本無異。
如不服本判決，應於判決送達後十日內，向本院提出上訴狀。
                                      書記官  歐  文  政
中    華    民    國      九十一      年      一      月      七      日
附錄本案論罪科刑法條全文︰
中華民國刑法第三百三十七條
意圖為自己或第三人不法之所有，而侵占遺失物、漂流物或其他離本人所持有之物者
，處五百元以下罰金。
中華民國刑法第二百十六條
行使第二百十條至第二百十五條之文書者，依偽造、變造文書或登載不實事項或使登
載不實事項之規定處斷。
中華民國刑法第二百十條
偽造、變造私文書，足以生損害於公眾或他人者，處五年以下有期徒刑。
中華民國刑法第二百十四條
明知為不實之事項，而使公務員登載於職務上所掌之公文書，足以生損害於公眾或他
人者，處三年以下有期徒刑、拘役或五百元以下罰金。
中華民國刑法第三百三十九條第一項、第二項
意圖為自己或第三人不法之所有，以詐術使人將本人或第三人之物交付者，處五年以
下有期徒刑、拘役或科或併科一千元以下罰金。
以前項方法得財產上不法之利益或使第三人得之者，亦同。
